臺灣桃園地方法院刑事裁定
111年度聲字第1253號
聲  請  人  翁志梅


上列聲請人因不服臺灣桃園地方法院檢察署檢察官於民國111年4
月19日所為拒絕發還扣押物之處分，聲請撤銷，本院裁定如下：
    主  文
臺灣桃園地方法院檢察署檢察官就於中華民國一一一年四月十九
日以桃檢維己110執他4875字第1119043356號函覆不得發還扣案
之新臺幣肆萬陸仟肆佰貳拾貳元之處分應予撤銷，並應由檢察官
更為處分。
其餘聲請駁回。
    理  由
一、聲請意旨詳如附件聲明異議人向本院提出之刑事聲明異議狀
    所載。
二、按扣押物未經諭知沒收者，應即發還，刑事訴訟法第317條
    前段固定有明文。但對於檢察官所為扣押物發還之處分有不
    服者，受處分人得聲請所屬法院撤銷或變更之，此於刑事訴
    訟法第416條第1項第1款亦有明文規定。至於刑事訴訟法第4
    84條，雖然規定受刑人或其法定代理人或配偶如以檢察官執
    行之指揮為不當者，得向諭知該裁判之法院聲明異議。但所
    謂「諭知該裁判之法院」，既係指對被告之有罪判決，於主
    文內實際宣示其主刑、從刑、沒收之裁判之法院；則上開所
    謂之執行指揮，自係指判決主刑、從刑、沒收之執行指揮而
    言，如執行處分中之計算刑期，或執行沒收，或罰金之繳納
    有重大出入或准易科罰金或易服勞役等是。此與被告對於檢
    察官關於扣押或扣押物發還所為處分，得依同法第416條第1
    項第1款聲請其所屬法院撤銷或變更之程序，完全不同（最
    高法院81年度台抗字第468號裁定意旨參照）。故如扣押物
    未經法院確定判決宣告沒收者，即非執行檢察官應予執行之
    對象，檢察官如於不起訴處分確定後仍予扣押而拒絕發還權
    利人，權利人若有不服，其救濟程序應依刑事訴訟法第416
    條第1項第1款之規定，向檢察官所屬法院聲請撤銷或變更檢
    察官之扣押處分，而非依刑事訴訟法第484條之規定，對檢
    察官之執行沒收命令聲明異議。
三、經查：
㈠、聲請人於民國109年8月25日前不詳某時，將其所申辦之合作
    金庫商業銀行（下稱合作金庫銀行）帳號0000000000000號
    帳戶之帳號，提供予真實姓名年籍不詳之詐欺集團成員使用
    乙節，經臺灣桃園地方檢察署檢察官偵查結果，認無積極證
    據足資認定聲請人涉有刑法第30條第1項、第339條第1項之
    幫助詐欺取財罪嫌，乃於110年5月18日以110年度偵字第706
    9號、第8187號、第16504號為不起訴處分；復經臺灣桃園地
    方檢察署檢察官於110年12月14日以桃檢維己110執他4875字
    第1109126655號函行文合作金庫銀行，就前開帳戶內現有之
    存款於扣除相關必要費用後，將餘款匯入臺灣桃園地方檢察
    署臺灣銀行桃園分行301專戶，以將前開帳戶之內款項發還
    予被害人，並已陸續發還之；嗣經聲請人向臺灣桃園地方檢
    察署檢察官聲請發還前開帳戶內其所有之新臺幣（下同）4
    萬9,314元款項，而臺灣桃園地方檢察署檢察官則於111年4
    月19日以桃檢維己110執他4875字第1119043356號函覆，聲
    請人所指之4萬9,314元款項，因無法證明為聲請人所有而駁
    回聲請，有前開不起訴處分書、桃檢維己110執他4875字第1
    109126655號函及桃檢維己110執他4875字第1119043356號函
    （見本院卷第7、29、57至60頁）在卷可佐。是此部分事實
    洵無疑義。又聲請人向臺灣桃園地方檢察署檢察官聲請發還
    之4萬9,314元，係未經法院確定判決宣告沒收者，即非執行
    檢察官應予執行之對象，自非依刑事訴訟法第484條之規定
    ，對檢察官之執行沒收命令聲明異議，合先敘明。
㈡、經本院就聲請人所申辦之合作金庫銀行帳號0000000000000號
    帳戶內款項之來源函詢合作金庫銀行，該銀行函覆表示：聲
    請人於「108年8月29日」臨櫃存入人民幣現鈔1萬200元，加
    計存摺人民幣餘額155.64元，合計為1萬355.64元，於108年
    8月30日提領轉綜定存；110年12月22日因臺灣桃園地方檢察
    署來文解繳扣押款，人民幣定存1萬684.38元，加計定存利
    息26.59元，合計為人民幣1萬711.07元轉入活期帳戶，並結
    售成新臺幣4萬6,422元，款項加計原存摺內新臺幣10萬4,01
    6元，總計金額15萬408元（已扣除匯費30元）於110年12月2
    2日匯入臺灣桃園地方檢察署臺灣銀行桃園分行301專戶，有
    前開函文（見本院卷第43頁）在卷可佐，參以聲請人將上開
    帳戶提供予詐欺集團使用後，於「109年8月25日」始有被害
    人陸續將遭詐騙之款項匯至前開帳戶內，有該帳戶存摺影本
    及歷史交易明細表（見本院卷第61至62頁、第63至66頁）在
    卷可佐，足認前開帳戶經解繳扣押款欲發還予被害人而匯入
    臺灣桃園地方檢察署臺灣銀行桃園分行301專戶之15萬408元
    中，有「4萬6,422元」確為聲請人於「108年8月29日」存入
    該帳戶之人民幣經定存、加計利息後，於110年12月22日因
    臺灣桃園地方檢察署來文解繳扣押款，而結售並匯入該署臺
    灣銀行桃園分行301專戶之金額，是該筆「4萬6,422元」確
    為聲請人所有，至為明確。
㈢、綜上所述，聲請人對於臺灣桃園地方檢察署檢察官於111年4
    月19日以桃檢維己110執他4875字第1119043356號函覆不得
    發還扣案4萬9,314元之處分，向本院聲請撤銷或變更之，就
    4萬6,422元部分之款項，核無不合，應予准許，是臺灣桃園
    地方檢察署檢察官此部分之處分應予撤銷，並應由檢察官更
    為處分；至於聲請人向本院聲請逾4萬6,422元之其餘部分，
    自應駁回。
四、依刑事訴訟法第416條第4項、第413條、第412條、第418條
    第1項，裁定如主文。
中　　華　　民　　國　　111 　年　　8 　　月　　29　　日
　　　　　　　　　刑事第六庭    法　官　何啓榮
以上正本證明與原本無異。
不得抗告。　　　　
　　　　　　　　　　　　　　    書記官  潘瑜甄
中　　華　　民　　國　　111 　年　　8 　　月　　30　　日
附件：聲明異議人向本院提出之刑事聲明異議狀。